【裁判字號】    99,易,1267
【裁判日期】    990730
【裁判案由】    業務侵占
【裁判全文】
臺灣臺北地方法院刑事判決              99年度易字第1267號
公  訴  人  臺灣臺北地方法院檢察署檢察官
被      告  丙○○
上列被告因業務侵占案件，經檢察官提起公訴（99年度撤緩偵字
第83號），本院認不宜以簡易判決處刑，改依通常程序審理，本
院判決如下：
    主  文
丙○○意圖為自己不法之所有，而侵占對於業務上所持有之物，
處有期徒刑陸月，如易科罰金，以新臺幣壹仟元折算壹日，緩刑
年，並應自本判決確定之日起，按月於每月拾伍日向臺北市大
安區成功國宅第二棟大樓管理委員會支付新臺幣伍仟元、合計新
臺幣伍萬伍仟元之損害賠償。
    事  實
一、緣臺北市大安區成功國宅第二棟大樓管理委員會（下稱管委
    會），並未開立管理委員會專戶，該大樓之管理費用均由管
    委會委員收取、管理及保管。丙○○自民國86年1月起至97
    年6月4日止，擔任該管委會之委員，負責收取、管理及保管
    該大樓住戶繳交之管理費，為從事業務之人；惟因成功國宅
    共有38棟，臺北市政府國宅處將之視為一個公寓，致上開第
    二棟大樓管委會無法單獨於金融機構開戶，故各住戶繳交之
    管理費均由丙○○收取、保管及支用，丙○○因而有將管理
    費與個人私款混同使用之情形，迄97年6月4日與新任委員乙
    ○○交接時，竟意圖為自己不法之所有，僅移交部分款項，
    未將差額新臺幣（下同）7萬8,198元回補移交，嗣乙○○及
    上開管委會會長甲○○對帳後發現有所短缺，始悉上情。
二、案經甲○○訴由臺北市政府警察局大安分局報告臺灣臺北地
    方法院檢察署檢察官聲請簡易判決處刑。
    理  由
壹、程序方面
    按被告以外之人於審判外之陳述，雖不符前4 條之規定，而
    經當事人於審判程序同意作為證據，法院審酌該言詞陳述或
    書面陳述作成時之情況，認為適當者，亦得為證據。當事人
    、代理人或辯護人於法院調查證據時，知有第159 條第1 項
    不得為證據之情形，而未於言詞辯論終結前聲明異議者，視
    為有前項之同意，刑事訴訟法第159條之5定有明文。查下述
    本院用以認定被告犯行所憑被告以外之人於審判外陳述而具
    有傳聞性質之證據，被告與檢察官於審判程序中同意作為證
    據，且無不宜為證據之情形，揆諸前揭說明，均有證據能力
    。
貳、實體方面
一、認定事實部分：
    被告固然坦承擔任管委會委員期間收取、保管住戶繳交之管
    理費，且有挪為自用之事實，惟矢口否認有何業務侵占之犯
    行，辯稱：帳算的差額，他們提告後才去查，才知道去短少
    這個金額，如果先查，錢就不會少了，剩餘的款項我應該要
    還的，但是告我侵占我很難過云云。惟查：上揭犯罪事實業
    經告訴人即證人甲○○、乙○○於警詢、偵查及本院審理時
    、證人李少奇於偵查中證述明確（97年度偵字第17523號偵
    查卷第9至14頁、第28頁、第33至35頁、第40至42頁、第48
    至49頁及本院卷第19至24頁），並有成功國宅第二棟大樓各
    月份收支報表及各年度收入、支出損益表在卷可稽（見前揭
    偵查卷第50至166頁、第171至182頁），佐以被告於本院審
    理時亦自承：我收到的管理費，有的存入我的帳戶，有的放
    在抽屜裡面，如果大樓有要用錢的話，會從我家或戶投提領
    使用。這十年當中，有二、三次，因為小孩要繳學費，而且
    媽媽生病，有先拿出來使用，後來移交給乙○○的時候，我
    就向銀行貸款之後把錢補回去，剩餘的款項我應該要還的，
    核銷有短少，這部分我承認等語（見本院卷第25至26頁）。
    足認被告確有上開業務侵占之犯行。被告所為辯解，核屬卸
    責之詞，不足採信。本件事證明確，被告犯行洵堪認定，應
    依法論科。
二、核被告所為，係犯刑法第336條第2項之業務侵占罪。爰審酌
    被告尚無刑案前科紀錄，素行尚可，犯罪手段平和，所侵占
    之款項，業已返還2萬5千元，有管委會出具收據1紙在卷可
    參（見本院卷第27頁），且被告於審理時供稱：剩下的5萬5
    千元會持續還款等語（見本院卷第26頁背面），態度尚可，
    暨其生活狀況、犯罪之動機、目的、手段與金額多寡等一切
    情狀，量處如主文所示之刑，並諭知易科罰金之折算標準。
    查被告前未曾因故意犯罪受有期徒刑以上刑之宣告，此有臺
    灣高等法院被告前案紀錄表在卷可按，其因一時失慮，致罹
    刑典，且就侵占之款項已陸續返還，被告經此刑之宣告後，
    應知警惕而無再犯之虞，是本院認前述宣告之刑以暫不執行
    為適當，爰併予宣告緩刑3年，並依刑法第74條第2項第3款
    規定，命被告自本判決確定之日起按月於每月15日向臺北市
    大安區成功國宅第二棟大樓管理委員會分期支付5千元，共5
    萬5千元之財產上損害賠償，以啟自新。又上開支付財產上
    損害賠償之諭知，得為民事強制執行名義；被告倘未如期支
    付，違反本判決所諭知之負擔情節重大，足認原宣告之緩刑
    難收其預期效果，而有執行刑罰之必要者，為得撤銷緩刑宣
    告之原因，併此敘明。
據上論斷，應依刑事訴訟法第452條、第299條第1項前段，刑法
第336條第2項、第41條第1項前段、第74條第1項第2款、第2項第
3款，刑法施行法第1條之1，判決如主文。
本案經檢察官高維駿到庭執行職務。
中    華    民    國    99    年    7     月    30    日
                  刑事第七庭    審判長法  官  林庚棟
                                      法  官  林勇如
                                      法  官  章曉文
以上正本證明與原本無異。
如不服本判決應於收受送達後10日內向本院提出上訴書狀，並應
敘述具體理由；其未敘述上訴理由者，應於上訴期間屆滿後20日
內向本院補提理由書（均須按他造當事人之人數附繕）「切勿逕
送上級法院」。
                                      書記官  林義盛
中    華    民    國    99    年    7     月    30    日
附錄論罪科刑法條：
中華民國刑法第336條
對於公務上或因公益所持有之物，犯前條第1 項之罪者，處1 年
以上7 年以下有期徒刑，得併科5 千元以下罰金。
對於業務上所持有之物，犯前條第1 項之罪者，處6 月以上5 年
以下有期徒刑，得併科3 千元以下罰金。
前二項之未遂犯罰之。

司法院資訊處製作；財團法人民間司法改革基金會備份。
